【裁判字號】    89,台上,1225
【裁判日期】    890309
【裁判案由】    妨害公務
【裁判全文】
最高法院刑事判決                              八十九年度台上字第一二二五號
    上訴人  台灣高等法院高雄分院檢察署檢察官
    被  告  甲○○
右上訴人因被告妨害公務案件，不服台灣高等法院高雄分院中華民國八十七年一月十
三日第二審判決（八十六年度上訴字第二五七四號，起訴案號：台灣屏東地方法院檢
察署八十五年度偵字第六九三八、八八三六號），提起上訴，本院判決如左：
    主  文
上訴駁回。
    理  由
按刑事訴訟法第三百七十七條規定：上訴於第三審法院，非以判決違背法令為理由，
不得為之。是提起第三審上訴，應以原判決違背法令為理由，係屬法定要件。且必須
依據卷內資料為具體之指摘，並足據以辨認原判決已具備違背法令之形式，始屬相當
。本件檢察官上訴意旨略稱：本件台灣屏東地方法院就債權人（即告訴人）林碧霞與
債務人張政淇間清償票款強制執行事件，查封物品單載明查封物品十一項之多，應保
管在潮洲鎮○○里○○路三九九號，均以標封方法查封，而以被告甲○○為保管人，
被告雖辯稱：原先查封的東西被火燒掉一部分，沒燒掉的我們賣了四件，賣的錢全部
給她（債權人）了，沒賣的部分都搬回山上，我也是經過她的同意才敢賣的。惟查債
務人之處分行為，因採相對無效說，而強制執行拍賣時，必須製作分配表，第一順位
為稅捐機關，若上開買賣為合法，不妨害公務，則人人可假借強制執行以逃漏稅款﹖
況原判決就被告將查封物品，搬到山上去，並未調查，亦未說明，甚至被告有無報告
執行法院移動查封物品處所，是否為隱匿而為違背查封效力之行為，均恝置不論，自
有判決理由不備及證據上理由矛盾之違法。又查封標的物之數量、體積均記載綦詳，
……每項標的物若經拍賣，其價值可觀，原判決僅憑被告答辯，即為有利被告之認定
，難謂無未盡調查職責之違法。又債權人林碧霞請求上訴，指稱本件查封物品由被告
保管中，原審並未傳訊債務人張政淇查明是否僅其一人為查封物品之毀棄、損壞或隱
匿行為，與被告無涉，率予認定被告非刑法第一百三十八條妨害公務罪之共同正犯。
另被告自承查封物品中被燒掉一部分，沒燒掉的賣了四件，原審亦未調查究何部分被
燒，被告有無刑責；且就查封物品予以出售，亦已有刑法第一百三十九條規定違背查
封效力之行為。原判決維持第一審諭知被告無罪，顯有證據調查未盡、判決不載理由
及不適用法則之違背法令云云。惟查原判決維持第一審諭知被告無罪之判決，駁回檢
察官在第二審之上訴，除引用第一審判決書記載之理由外，並以本件債務人張政淇於
一審供稱：「因那地方發生火警，而且租期也到了，房東不再租，所以把那裡沒被燒
掉的東西搬到山地門山上去，這些事我都有告訴林碧霞，這中間我們也有寫和解書，
她准我們搬我們才搬的」，「原先查封的東西被火燒掉一部分，沒燒掉的我們賣了四
件，賣的錢全都給她了，沒賣的部分都搬回山上，我也是經過她的同意才敢賣的、我
想她已同意我賣了，我就賣，因為我也有提供其他的不動產給她擔保，和解書也有寫
她要撤銷查封，我不曉得她沒有撤銷」。當庭告訴人林碧霞亦稱：「他是有打電話告
訴我沒錯，我們也於民國八十四年八月二十七日在山地門寫和解書，當時張政淇告訴
我這些東西都還在」。再查告訴人林碧霞於八十四年八月二十七日又與債務人張政淇
及連帶保證人甲○○書立和解書，載明「乙方（林碧霞）撤銷甲方（張政淇）假扣押
藝品桌椅之後，若有買主，甲方同意以出售款項優先償還乙方，並所保管藝品桌椅由
甲方負責放置保管場所及將其物品之流向、放置地點通知乙方，甲方同意乙方如覓妥
地點協助出售抵償債務」此有和解書一件在卷可考。足證告訴人林碧霞雖查封債務人
張政淇所有之原木等物，惟賣掉查封物及搬遷查封物，均係物之所有權人即債務人張
政淇所為。被告甲○○自偵查、一審及原審中一再辯稱：他們的事講好了，我沒有權
利，那些東西也不是我的；甚且，告訴人所提出之八十三年十月十九日之錄音帶內容
（即告訴人林碧霞與甲○○之電話錄音帶內容），其中宋太太（即被告甲○○）一再
稱：「都是查封物怎麼賣﹖貼封條不能賣，如有人要買也不能賣出去」等情，足證被
告甲○○並無妨害公務等犯意，此外查無其他任何證據證明被告有任何毀棄、損壞或
隱匿公務員委託第三人掌管物品，或致令不堪用之情事。又雖然被告甲○○簽名為查
封物之保管人，亦無證據證明被告甲○○有損壞、除去或污穢公務員所施之封印或查
封之標示或為違背其效力之行為。已詳其理由，從形式上觀察，並無上訴意旨所指
之上述違法情形存在。上訴意旨置原判決上開明確論斷於不顧，就原審已詳加調查及
判決理由已說明之事項，為單純事實之爭執，均非適法之第三審上訴理由。又上訴意
旨所指被告上述之所辯，係一審法院傳訊債務人張政淇在第一審審理時之供述，並非
被告之答辯，有審判筆錄在卷足憑（見一審卷第四十八－五十頁）。上訴意旨顯非依
據卷內資料執為指摘，亦非適法之第三審上訴理由。綜上說明，應認檢察官之上訴為
違背法律上之程式，予以駁回。
據上論結，應依刑事訴訟法第三百九十五條前段，判決如主文。
中      華      民      國    八十九    年      三      月      九      日
                              最高法院刑事第三庭
                                  審判長法官  陳  錫  奎
                                        法官  洪  清  江
                                        法官  吳  昆  仁
                                        法官  李  伯  道
                                        法官  洪  佳  濱
      右正本證明與原本無異
                                              書  記  官
中      華      民      國    八十九    年      三      月     十四     日


司法院資訊處製作；財團法人民間司法改革基金會備份。
